臺北高等行政法院判決
　　　　　　　　　　　　　　　　94年度簡字第00313號
原　　　告　甲○○
被　　　告　桃園縣政府稅捐稽徵處
代　表　人　丙○○處長）住同.
訴訟代理人　丁○○
上列當事人間因地價稅事件，原告不服桃園縣政府中華民國94年
3月4日府法訴字第0930321669號訴願決定，提起行政訴訟。本院
判決如下：
　　主  文
訴願決定及原處分 (復查決定含原核定處分)於超過新台幣壹仟
捌佰肆拾捌元部分均撤銷。
被告應給付原告新台幣貳仟肆佰零柒元。
原告其餘之訴駁回。
訴訟費用由被告負擔二分之一，餘由原告負擔。
　　事  實
一、事實概要：
    原告所有坐落桃園縣平鎮市○○○段143之9、145之42號及
    新生段1534號等3筆應有部分1/2土地（下稱系爭3筆土地）
    ，被告依土地稅法第14條規定核定其民國（下同）92年地價
    稅新台幣（下同）4,890元，原告不服，申請復查，經被告
    撤銷原核定92年地價稅4,890元，重行核定地價稅4,255元，
    原告不服，提起訴願，經遭駁回，遂提起行政訴訟。
二、兩造聲明：
  (一)原告聲明：
    1.訴願決定原處分不利原告部分均撤銷，並命被告就92年度
      已繳納之地價稅返還原告4,255元。
    2.訴訟費用由被告負擔。
　(二)被告聲明：
    1.駁回原告之訴。
    2.訴訟費用由原告負擔。
三、兩造之陳述：
　(一)原告主張之理由：
    1.按土地稅法第14條已規定地價之土地除依第22條課徵田賦
      外，應課徵地價稅。又同法第22條，非都市土地依法編定
      之農業用地或未規定地價者徵收田賦，但都市土地，合於
      下列規定者亦同，第2款：公共設施尚未完竣前，仍作農
      業使用者；第4款：依法不能建築，仍作農業用地使用者
      ，所謂仍作農業用地使用者，係指未移作他用者而言。
    2.系爭山子頂段143之9號及新生段1534號等兩筆土地之地目
      係屬田，依分區○○○於○道路用地」即公共設施保留地
      ，原告並未做任何使用，亦為被告所不爭。
    3.系爭山子頂段145之42號土地分區使用為住宅區○道路用
      地業經登記，塗銷建地地目空白，亦無任何使用。又依據
      被告94年4月6日府城都字第0940086242號函略謂：「‧‧
      ‧依計畫書規定應以市地重劃方式開發後，始得發照建築
      。」即屬於公共設施尚未開發，亦即僅有計畫而尚未開發
      不能建築發照之地區甚為明顯。
　(二)被告主張之理由：
    1.按「已規定地價之土地，除依第22條規定課徵田賦外，應
      課徵地價稅。」、「都市計畫公共設施保留地，在保留期
      間仍為建築使用者，除自用住宅用地依第17條之規定外，
      統按千分之6計徵地價稅；其未作任何使用並與使用中之
      土地隔離者，免徵地價稅。」、「非都市土地依法編定之
      農業用地或未規定地價者，徵收田賦。但都市土地合於左
      列規定者亦同：1、依都市計畫編為農業區及保護區，限
      作農業用地使用者。」、「無償供公共使用之私有土地，
      經查明屬實者，在使用期間內，地價稅或田賦全免。但其
      屬建造房屋應保留之空地部份，不予免徵。」、「都市計
      畫公共設施保留地，在保留期間未作任何使用並與使用中
      之土地隔離者，地價稅或田賦全免。」、「依第7條至第
      17條規定申請減免地價稅或田賦者，公有土地應由管理機
      關，私有土地應由所有權人或典權人，造具清冊檢同有關
      證明文件向直轄市、縣（市）主管稽徵機關為之。但合於
      左列規定者，應由稽徵機關依通報資料逕行辦理或由用地
      機關函請稽徵機關辦理，免由土地所有權人或典權人申請
      。‧‧‧3、經都市計畫編為公共設施保留地（應根據主
      管地政機關通報資料辦理）。」、「合於第7條至第17 條
      規定申請減免地價稅或田賦者，應於每年（期）開徵40
      日前提出申請；逾期申請者，自申請之次年（期）起減免
      。減免原因消滅，自次年（期）恢復徵收。」分別為土地
      稅法第14條、第19條、第22條第1項第1款、土地稅減免規
      則第9條、第11條、第22條第1項第3款、第24條所明定。
    2.原告主張系爭山子頂段145之42號應有部分土地屬依法不
      能建築範圍，且系爭山子頂段143之9、145之42號及新生
      段1534號等3筆應有部分土地，均屬農業用地且作農業使
      用，應免徵地價稅乙節，查系爭山子頂段145之42號應有
      部分土地使用分區為「住宅區○道路用地」，依被告93
      年9月13日府工建字第0930232705號函非屬禁（限）建範
      圍；次查系爭山子頂段143之9、145之42號及新生段1534
      號等3筆應有部分土地其使用分區○道路用地，屬公共設
      施保留地，且經原告派員於92年12月1日及93年7月2日會
      同被告及桃園縣平鎮市公所人員至現場勘查，此有92年12
      月1日及93年7月2日會勘紀錄附案可稽，其中93年7月2日
      會勘紀錄並經原告甲○○、訴外人乙○○等2人簽名確認
      無訛，經現場勘查系爭新生段1534號土地為供公共通行道
      路（平鎮市○○路），山子頂段143之9號土地則未作任何
      使用，系爭山子頂段145之42號土地，部分189平方公尺為
      道路用地，與使用中土地分離，符合土地稅減免規則第9
      條、第11條免徵地價稅之規定，惟92年地價稅開徵日期為
      92年11月1日起至92年11月30日止，依首揭土地稅減免規
      則第24條第1項規定，原告申請減免地價稅者，至遲應於
      地價稅開徵前40日（即92年9月22日）前向被告提出申請
      ，惟原告遲至92年11月26日始向被告提出系爭3筆號土地
      減免地價稅之申請，已逾92年地價稅申請減免之申請期限
      ，次按「此因租稅稽徵程序，稅捐稽徵機關雖依職權調查
      原則而進行，惟有關課稅要件事實，多發生於納稅義務人
      所得支配之範圍，稅捐稽徵機關掌握困難，為貫徹公平合
      法課稅之目的，因而課納稅義務人申報協力義務。」司法
      院釋字第537號解釋定有明文，稅捐稽徵機關所須處理之
      案件多而繁雜，且有關課稅要件事實，類皆發生於納稅義
      務人所得支配之範圍，其中得減免事項，納稅義務人知之
      最詳，若有租稅減免或其他優惠情形，仍須由稅捐稽徵機
      關不待申請一一依職權為之查核，將倍增稽徵成本，依憲
      法第19條人民有依法律納稅之義務規定意旨，納稅義務人
      依個別稅捐法規之規定，負有稽徵程序之申報協力義務，
      實係貫徹公平及合法課稅所必要，觀諸土地稅法第41條、
      土地稅減免規則第24條相關土地稅減免優惠規定，亦均以
      納稅義務人之申請為必要，且未在期限前申請者，僅能於
      申請之次年適用特別稅率，故被告僅核准原告自93年起免
      徵地價稅，並依土地稅法第19條規定按公共設施保留地千
      分之6稅率課徵92年地價稅，並無不合，是原告主張，依
      法無據。
   理  由
一、行政訴訟法第229條第1項所定適用簡易程序之數額，業經司
    法院以92年9月17日院台廳行一字第23681號令增至新台幣20
    萬元，並定於93年1月1日實施。本件原告爭執之金額未逾新
    台幣20萬元，自應適用簡易程序事件，爰不經言詞辯論為判
    決。
二、原處分課徵系爭土地92年地價稅，除系爭山子頂段145之42
    號土地中屬於住宅用地，依一般土地稅率，其餘依千分之6
    稅率課徵地價稅 (見原處分卷所附更正後92年地價稅課稅明
    細表，及準備程序被告之陳述)，而原處分對原告以千分之6
    稅率課徵系爭3筆土地92年地價稅，無非是以該部分土地之
    使用分區○道路用地，屬公共設施保留地，且經原告派員於
    92年12月1日及93年7月2日會同被告及桃園縣平鎮市公所人
    員至現場勘查，系爭新生段1534號土地為供公共通行道路（
    平鎮市○○路），山子頂段143之9號土地則未作任何使用，
    ，系爭山子頂段145之42號土地，部分189平方公尺為道路用
    地，與使用中土地分離，然92年地價稅開徵日期為92年11月
    1日起至92年11月30日止，依首揭土地稅減免規則第24條第1
    項規定，原告申請減免地價稅者，至遲應於地價稅開徵前40
    日（即92年9月22日）前向被告提出申請，惟原告遲至92年
    11月26日始向被告提出系爭3筆號土地減免地價稅之申請，
    已逾92年地價稅申請減免之申請期限為據。惟查按「都市計
    畫公共設施保留地，在保留期間仍為建築使用者，除自用住
    宅用地第17條之規定外，統按千分之6計徵地價稅；其未作
    任何使用並與使用中之土地隔離者，免徵地價稅。」「依第
    17 條及第18條規定，得適用特別稅率之用地，土地所有權
    人應於每年（期）地價稅開徵40日前提出申請，逾期申請者
    ，自申請之次年期開始適用。前已核定而用途未變更者，以
    後免再申請。」土地稅法第19條、第41條第1項分別定有明
    文。上開土地稅法第19條都市計畫公共設施保留地，在保留
    期間未作任何使用並與使用中之土地隔離者，免徵地價稅之
    規定，舉輕以明重，如都市計畫公共設施保留地，在保留期
    間如供道路使用者，自應免徵地價稅 (依土地稅減免規則第
    9條本文規定亦應免徵地價稅)。由土地稅法第41條第1項僅
    就依同法第17條、第18條規定得適用特別稅率之用地為應提
    出申請始得減稅之規定，而不及於依同法第19條規定應適用
    特別稅率或免稅之用地，足認依據土地稅法第19條規定適用
    特別稅率或免稅之用地，其減免稅捐之程序，無同法第41
    條第1項規定之適用，亦即土地所有權人無須於每年（期）
    地價稅開徵40日前提出申請；且亦無逾期申請者，應自申請
    之次年起開始適用之可言。另土地稅減免規則第9條本文、
    第11條、第22條第3款分別規定：「無償供公共使用之私有
    土地，經查明屬實者，在使用期間內，地價稅或田賦全免。
    」「都市計畫公共設施保留地，在保留期間未作任何使用並
    與使用中之土地隔離者，地價稅或田賦全免。」「依第7條
    至第17條規定申請減免地價稅或田賦者，公有土地應由管理
    機關，私有土地應由所有權人或典權人，造具清冊檢同有關
    證明文件向直轄市、縣（市）主管稽徵機關為之。但合於左
    列規定者，應由稽徵機關依通報資料逕行辦理或由用地機關
    函請稽徵機關辦理，免由土地所有權人或典權人申請。．．
    ．三、經都市計畫編為公共設施保留地（應根據主管地政機
    關通報資料辦理）。」則依同規則第9條、第11條規定得免
    稅之公共設施保留地，可免由土地所有權人提出申請；又此
    免提出申請之規定，並未區分為適用特別稅率無須申請，免
    稅則仍須申請。是公共設施保留地之適用特別稅率課徵地價
    稅或免徵地價稅，均應由稽徵機關依地政機關通報資料逕行
    辦理，無須由土地所有權人向稅捐稽徵機關提出申請（最高
    行政法院92年判字第682號判決參照）。是原處分以系爭3筆
    土地屬公共設施保留地部分，因原告未依土地稅減免規則第
    24 條規定，於每年地價稅開徵前40日前提出申請，而認無
    同規則第9條、第11條免徵地價稅規定之適用，此部分適用
    法律有違誤。
三、另系爭山子頂段145之42號土地，於92年地價稅課徵之基準
    時點地目為建，有上開地價稅明細表及卷附原告提出之94年
    3月24日列印之土地登記簿謄本可證，其雖於94年7月8日經
    申請塗銷該地目，然此為94年之事，不影響該筆土地於92年
    時地目為「建」之事實，且被告於92年12月1日勘查現場時
    ，該土地荒廢未使用，有勘查記錄在原處分卷為證，該土地
    並非屬土地稅法施行細則第21條第2項規定之土地，自無土
    地稅法第22條第1項但書免徵地價稅規定之適用。是被告就
    系爭山子頂段145之42號土地中屬於住宅用地部分，依一般
    土地稅率課徵地價稅，並無不合。原告主張免稅云云，並不
    足採。
四、從而，系爭3筆土地中之山子頂段145之42號土地中屬於住
    宅用地部分，應依一般土地稅率課徵地價稅 (稅額1,848元)
    ，其餘則應免徵地價稅。原處分 (復查決定含原核定處分)
    於1,848元範圍內於法有據，超過部分於法未合。訴願決定
    於1,848元範圍內維持原處分，並無不合，超過部分未予糾
    正，則有未洽。是原處分與訴願決定超過1,848元部分，自
    應撤銷。原告請求返還已繳納稅款4,255元，在經撤銷部分
    即2,407元範圍內，為有理由，應予准許，逾此範圍部分，
    則無理由，應予駁回。
五、據上論結，本件原告之訴為一部有理由，一部無理由，爰依
    行政訴訟法第107條、民事訴訟法第79條但書，判決如主文
    。
中    華    民    國    94     年    8     月    29   日
                              第一庭法  官 吳東都
上為正本係照原本作成。
本件以訴訟事件所涉及之法律見解具有原則性者為限，始得於本
判決送達後20日內向本院提出上訴狀並表明上訴理由，如已於本
判決宣示後送達前提起上訴者，應於判決送達後20日內補具上訴
理由（均按他造人數附繕本），且經最高行政法院許可後方得上
訴。
中　　華　　民　　國　　94　　 年　 　8　　月　 29　　日
 　　  　　　　　　　    　         書記官 李金釵
